【裁判字號】    99,台上,717
【裁判日期】    990204
【裁判案由】    妨害性自主
【裁判全文】
最高法院刑事判決              九十九年度台上字第七一七號
上  訴  人  甲○○
上列上訴人因妨害性自主案件，不服台灣高等法院中華民國九十
八年十二月一日第二審判決（九十八年度上訴字第四０五一號，
起訴案號：台灣桃園地方法院檢察署九十八年度偵字第二九七九
、六七五０〈原判決漏載〉號），提起上訴，本院判決如下：
    主  文
原判決撤銷，發回台灣高等法院。
    理  由
本件原判決維持第一審論上訴人甲○○以犯如原判決附表（下稱
附表）編號一至七所示共六十九罪，各處如附表編號一至七「應
處罪刑」欄所示之刑，並定其應執行之刑為有期徒刑貳拾伍年之
判決，駁回上訴人在第二審之上訴。固非無見。
惟按：（一）當事人已於準備程序或審判期日明示同意或擬制同
意以被告以外之人於審判外之陳述作為證據，而其意思表示又無
瑕疵時，該被告以外之人於審判外之陳述，雖不符刑事訴訟法第
一百五十九條之一至第一百五十九條之四之規定，基於訴訟程序
安定性、確實性之要求，自不宜准許當事人事後任意撤回同意或
再事爭執。惟如當事人已明示同意或擬制同意以被告以外之人於
審判外之陳述作為證據後，又聲明撤回該同意或對該被告以外之
人於審判外陳述之證據能力復行爭執，而審理事實之法院於尚未
進行該證據之調查，或他造當事人未提出異議，或法院認為撤回
同意係屬適當者，應生准予撤回之效力；非謂一經同意之後，一
概不許予以撤回或再事爭執。此於採覆審制之第二審訴訟程序，
亦同。審理事實之法院如不准當事人撤回，應說明事後所為爭執
如何不符撤回要件，該證據仍具有證據能力之理由，始為適法，
否則即有判決理由不備之違法。本件上訴人之原審辯護人於原審
民國九十八年十月二十九日準備程序時，關於被害人Ａ女、Ｂ女
、Ｃ女、Ｄ女、Ｅ女、Ｆ女、Ｇ女（人別資料均詳卷，下稱Ａ女
等七人）之警詢筆錄之證據能力，已就Ａ女、Ｃ女、Ｅ女、Ｆ女
部分有所爭執，主張均無證據能力等語（見原審卷第三八頁背面
）。然原判決仍以：「本件所引用之被害人Ａ女等七人於警詢時
之供述證據，固屬傳聞證據，惟被告（指上訴人）及辯護人於原
審（指第一審）審理時對上開證據有證據能力乙節表示不爭執…
…，本院（指原審）審酌上開證據資料製作時之情況，尚無違法
不當及證明力明顯過低之瑕疵，亦認為以之作為證據應屬適當，
……認前揭證據資料均有證據能力。」等由（見原判決第三頁，
理由壹、一之(二)）。逕以第一審審理時不爭執該等證據之證據能
力，即認其有證據能力。原審既未究明上訴人之原審辯護人所爭
執部分，有無符合容許撤回同意之要件，亦未於判決理由內就此
加以說明，有理由不備之違法。（二）科刑判決書對於構成犯罪
之事實，應詳加認定，並敘明其所憑之證據及論斷之理由，方足
以資論罪科刑。又對於未滿十四歲之女子而以強暴、脅迫、恐嚇
、催眠術或其他違反其意願之方法而為猥褻之行為者，固成立強
制猥褻罪；惟所實施強暴、脅迫、恐嚇、催眠術或其他違反被害
人意願之方法，必以見諸客觀事實者為限，若僅利用未滿十四歲
之幼女懵懂不解人事，可以聽任擺佈之機會予以猥褻之行為，實
際上並未有上揭違反被害人意願之行為，則仍祇能成立對幼女為
猥褻之行為罪，而與強制猥褻罪之構成要件不合。至八十八年四
月二十一日修正後刑法第二百二十一條、第二百二十四條所稱「
其他違反其意願之方法」，依立法意旨，應係指各該條所列舉之
「強暴、脅迫、恐嚇、催眠術」以外，其他一切違反被害人意願
之方法，妨害被害人之意思自由者而言。原判決係認定上訴人基
於對未滿十四歲女子為強制猥褻之犯意，無視Ａ女等七人以雙手
夾緊、甩動身體或起身等閃避、抗拒之動作，而違反其七人性自
主意願，對其等為原判決附表各編號所示之強制猥褻行為等情，
係以上訴人之供述，及Ａ女等七人之證述為主要論據。然卷查上
訴人於第一審陳稱：「（就……Ｂ女童、Ｃ女、Ｄ女童、Ｅ女、
Ｆ女童、Ｇ女童部分，你是否故意去撫摸？）我是一時糊塗，有
貪念。」「（什麼是一時糊塗有貪念？）我的貪念是偷摸他們可
以有感覺，沒有什麼不好的念頭。」等語（見第一審卷第七頁背
面）。Ａ女於偵訊時證稱：「（甲○○第一次是如何對你做讓你
不舒服肢體的動作？）那一次我在畫畫的時候，我記得好像是在
畫漫畫人物的時候，我坐著，他站在我後面，他一隻手從我身後
穿過腋下隔著衣服伸到我的胸前，摸我胸部。大概時間是在十秒
鐘以下，後來我用手肘把他的手推開。」「（甲○○有用過二隻
手同時摸你的胸部嗎？）有。他每一次摸我的時間大約都是在十
秒鐘以下，有時候在五秒以上，有時候是在五秒以下。每一次幾
乎都是我用手去阻擋他（，）他才離開，有時候我是會用起立去
喝水、上廁所的方式阻止他繼續摸我。」等詞（見他字第四三一
號卷〈下稱他卷〉第五六、五七頁）。Ｂ女於警詢陳稱：「（加
害人對你為猥褻時，你是如何表達你的意願？）因為他是老師，
而且班上還有其他同學我會怕同學笑我，所以我很害怕不敢做反
抗。（因為我認為其他同學沒有看見，若是我有反抗動作被同學
知道會笑我，加上他是老師所以我就不敢反抗。）」等語（見他
卷第一七頁正、背面）。Ｃ女於偵訊證稱：「（○老師＜指上訴
人＞摸你的時候你做何舉動？）我沒有說什麼，因為我有點被嚇
到，但是有的時候我會整個身體往右邊閃他的手，有的時候我會
故意不壓畫布，這樣他便需要伸手去壓畫布，不能摸我。」「（
○老師知不知道你在閃他？）我不清楚，但是我閃他或故意不壓
畫布，他就不會摸我。」等語（見他卷第七一頁）；Ｄ女於偵訊
時證述：「（你對於○老師這樣行為曾經想過哪些方法防範？）
我有想過在○老師摸我的時候就站起來跑回家或把手夾緊，至於
我為什麼沒有做，是因為我怕我站起來他會問我要做什麼……」
（見他卷第七六頁）；Ｅ女於偵訊時證稱：「（有沒有曾經做過
什麼樣的動作跟老師＜指上訴人＞說你不喜歡這樣？）沒有，我
只是用手夾緊，我有一次用手夾緊，老師從肩膀下來要摸我，我
就用手把他撥開，後來老師就沒有再做了。」（見他卷第八四頁
）；Ｆ女於偵訊時證稱：「（你當時有無用任何方式向○老師表
達你的不喜歡？）我會把身體向後轉，讓○老師摸不到。」「（
你每次都會用轉開身體的方式去表達你的不喜歡？）我有時會假
裝去拿水，就是要避開他的撫摸。」（見偵字第二九七九號卷第
二一、二二頁）；Ｇ女於警詢時陳稱：「（○老師摸你的胸部，
事情發生後有跟家長或老師反應嗎？）我不敢確定○老師摸我胸
部是不是故意的……」；其於偵訊時證稱：「（那一次〈指第一
次〉你有覺得不舒服？）是。我覺得怪怪的，但是我以為老師只
是單純放在那裡（指胸部）。」「（那一次你有做些動作去掙脫
？）那一次我還沒有感覺特別的異狀，所以沒有這樣作，但是後
來我有做些動作去掙脫。」「（你做了上述的動作〈聳肩、環抱
胸部等動作〉，○老師還會這樣撫摸你？）當次上課他會停下來
，但是下次上課他就會再撫摸了。」各語（見偵字第二九七九號
卷第二八、三五、三六頁）。Ａ女等七人所證果係實情，其等亦
僅證及上訴人將手伸入其等衣服，以手碰觸胸部，對其等猥褻得
逞，及被害人以雙手夾緊或起身等動作之後，上訴人即行停止撫
摸等情，是上訴人究竟係以違反Ａ女等七人意願之方法而為強制
猥褻？抑係利用Ａ女等七人為其「美術教室」之學生，因年幼無
知不解人事之機會而予猥褻？倘為前者，上訴人所實行違反Ａ女
意願之方法，其見諸於客觀之具體情形如何？均仍欠明瞭而待釐
清。原判決就此構成犯罪之重要事實，並未詳加認定，並載明其
所憑之證據及論斷之理由，遽以強制猥褻罪論處，自有調查未盡
及理由不備之違法。上訴意旨執以指摘，非無理由，應認原判決
有撤銷發回更審之原因。又(1)原判決理由敘明：依出席表所載「
被告（指上訴人）對Ａ女之犯罪時間自九十七年九月下旬起至九
十七年十二月二十六日止，以每週一次計算，另扣除前開被告所
稱Ａ女缺席之四次，應共尚約有十三次或十四次上課之機會，而
本件認定被告對Ａ女犯罪之次數為九次」等情（見原判決第六頁
）。然查九十七年九月下旬起至九十七年十二月二十六日止，如
每星期五上課一次，扣除缺席四次，應係十次，尚非有十三次或
十四次上課機會。原判決附表編號六記載Ｆ女之上課期間，係自
九十七年十一月十二日起至九十八年一月二十二日止，於週四晚
間上課等語。然依卷附之上課出席表（影本，見偵字第六七五０
號卷第七七頁）所載Ｆ女係於九十七年十一月十二日（星期三）
上課，同年月十三日（星期四）其並未出席，此部分亦與卷內資
料未盡相符。案經發回，為期周詳，宜併注意及之。
據上論結，應依刑事訴訟法第三百九十七條、第四百零一條，判
決如主文。
中    華    民    國  九十九  年    二    月    四    日
                      最高法院刑事第九庭
                          審判長法官  邵  燕  玲
                                法官  李  伯  道
                                法官  孫  增  同
                                法官  李  英  勇
                                法官  呂  丹  玉
本件正本證明與原本無異
                                      書  記  官
中    華    民    國  九十九  年    二    月    九    日
                                                      Ｖ

司法院資訊處製作；財團法人民間司法改革基金會備份。
